【裁判字號】    92,台上,5642
【裁判日期】    921009
【裁判案由】    違反毒品危害防制條例
【裁判全文】
最高法院刑事判決                              九十二年度台上字第五六四二號
    上  訴  人  甲○○
右上訴人因違反毒品危害防制條例案件，不服台灣高等法院中華民國九十年四月三十
日第二審判決（八十九年度上訴字第四三四五號，起訴案號：台灣板橋地方法院檢察
署八十九年度偵字第六九三三號），提起上訴，本院判決如左：
    主  文
原判決撤銷，發回台灣高等法院。
    理  由
本件原判決認定上訴人甲○○與葉昌松（另案審理）基於共同販賣第二級毒品安非他
命（下稱安非他命）之犯意聯絡，於民國八十八年四月中旬，受葉昌松之委託，將一
包安非他命送至桃園縣龜山鄉大岡村大湖八十九號前交予林罡豎，並代為收受價款新
台幣（下同）二千元後繳回葉昌松。迄八十九年一月二十四日經警查獲林罡豎，始得
悉上情。因而撤銷第一審之不當判決，改判仍論處其共同販賣第二級毒品，累犯罪刑
。固非無見。惟查：(一)依刑事訴訟法第二百二十九條至第二百三十一條之規定，司法
警察固有調查犯罪嫌疑人犯罪情形及蒐集證據之職權，而得詢問犯罪嫌疑人，惟依同
法第一百條之二準用同法第一百條之一第一項、第二項之規定，司法警察詢問犯罪嫌
疑人，除有急迫情況且經記明筆錄者外，應全程連續錄音，必要時，並應全程連續錄
影。又筆錄內所記載之被告陳述與錄音或錄影之內容不符者，其不符之部分，不得作
為證據。所謂「應全程連續錄音」，係指於警詢筆錄製作開始至完成之全部過程，均
應予錄音，在於建立詢問筆錄之公信力，並擔保詢問程序之合法正當，亦即在於擔保
犯罪嫌疑人對於詢問之陳述係出於自由意思及筆錄所載內容與其陳述相符。故審理事
實之法院，遇有被告抗辯其未有如詢問筆錄所載之陳述時，或詢間筆錄並未全程連續
錄音時，應先調取該詢問過程之錄音或錄影帶，加以勘驗，以判斷前揭程序是否已被
遵行。上訴人於原審辯稱：「警察（王再宏）跟我說勒戒完就沒事了」、「警察說供
出藥頭就沒事了」，伊之警詢筆錄係受警察利誘、詐欺所作成，欠缺任意性，而警詢
錄音帶經勘驗亦無偵訊內容，故其警詢自白不具證據能力云云。原審就上訴人此項抗
辯未先於其他事項而為調查，遽以警詢之自白為認定犯罪事實之依據，其所踐行之訴
訟程序顯有違誤。(二)毒品危害防制條例第四條第二項之販賣第二級毒品罪，以行為人
有營利之目的，而販入或賣出販賣第二級毒品或二者兼而有之之犯行者為其構成要件
，故行為人有無此項犯罪之目的條件，自應於事實欄內為翔實之記載，然後於理由內
說明其憑以認定之證據，始稱適法。原判決論處上訴人販賣第二級毒品罪，雖於事實
欄略載上訴人有販賣販賣第二級毒品之犯意，但理由欄內卻未說明其憑以認定之證據
。究竟上訴人販入安非他命轉賣後所得利益若干？其買賣之間有無價差利潤可圖？此
等攸關販賣第二級毒品罪行為人意圖營利主觀要件之事項，原判決疏未於理由內論敘
其憑以認定之證據，併有判決理由欠備之可議。(三)證據之取捨及證明力之判斷，固屬
事實審法院之職權，許其依自由心證予以認定，證人先後所述互有歧異時，應依據經
驗法則及論理法則，參酌其他旁證而為取捨，無所謂案重初供之原則。原判決論處上
訴人販賣第二級毒品罪，無非以證人林罡豎之證詞為主要論據，其判決理由內敘明：
「衡之常情，證人林罡豎於警訊及偵查中之證述，距事實發生之時較近，記憶當更為
清晰，且較少權衡利害得失，比之事後翻異之言，理應更為可採，在無其他事證可證
明事後更易之言，與事實更為相符外，自不得任意捨棄初供不採」等語，似以案重初
供之原則為採證認事之準據，顯然違反上開證據法則，並屬可議。以上為上訴意旨所
指摘及本院得依職權調查之事項，應認原判決有發回更審之原因。案經發回，其不另
為諭知無罪部分，基於審判不可分之原則，應併予發回，附此指明。
據上論結，應依刑事訴訟法第三百九十七條、第四百零一條，判決如主文。
中      華      民      國    九十二    年      十      月      九      日
                              最高法院刑事第四庭
                                  審判長法官  紀  俊  乾
                                        法官  黃  正  興
                                        法官  劉  介  民
                                        法官  陳  東  誥
                                        法官  魏  新  和
      右正本證明與原本無異
                                              書  記  官
中      華      民      國    九十二    年      十      月     十五     日


司法院資訊處製作；財團法人民間司法改革基金會備份。
